【裁判字號】    91,訴,1136
【裁判日期】    920408
【裁判案由】    妨害公務
【裁判全文】
臺灣臺南地方法院刑事判決                        九十一年度訴字第一一三六號
    公  訴  人  臺灣台南地方法院檢察署檢察官
    被      告  丁○○
    被      告  乙○○
    選任辯護人  張永昌律師
    選任辯護人  丁士哲律師
    被      告  甲○○
    被      告  丙○○
右列被告因妨害公務案件，經檢察官提起公訴（九十一年度偵字第六六二號），本院
判決如左：
    主  文
丁○○、甲○○、丙○○隱匿公務員職務上委託第三人掌管之物品，各處有期徒刑肆
月，如易科罰金，均以佰元折算壹日。
乙○○無罪。
    事  實
一、丁○○、乙○○、甲○○、丙○○（原名楊永光）於於民國八十六年七月九日因
    違反能源管理法案件，經法務部調查局台南市調查站至台南永康市○○路○段四
    ００號等地搜索查扣：車牌號碼ＵＬ─九八一號小貨車一輛、液化石油氣儲氣槽
    一座、液化石油氣二公噸，交由丁○○保管；車牌號碼ＵＲ─八二０號小貨車一
    輛、液化石油氣儲氣槽一座、液化石油氣三百公斤，交由甲○○保管；車牌號碼
    ＸＥ─六三四九號小貨車一輛、液化石油氣儲氣槽一座、液化石油氣一千三百五
    十公斤，交由丙○○保管。詎丁○○、甲○○、丙○○未經委託機關之同意，丁○○、甲○○於八十七年底，丙○○於八十九年間，擅自將公務員委託保管之上
    開物品處分，予以隱匿，迨九十年八月一日檢察官通知被告等提交執行時，始發
    現扣押之前揭物品遭隱匿。
二、案經臺灣臺南地方法院檢察署檢察官自動檢舉偵查起訴。
    理  由
壹、有罪部份
一、訊據被告丁○○坦承因公司財務困難而將瓦斯賣掉等情；被告甲○○與丙○○等
    均矢口否認故意隱匿之犯行，被告甲○○辯稱：伊因有一陣子身體不適開刀，而
    該案又拖延已久，後來去看時已不在，可能是被偷云云，被告丙○○辯稱：因保
    管物是危險物品，因該案之判決後太久沒有處理，所以才在八十九年將其處理，
    沒有隱匿云云。但查：按財物被偷依常識均應報警處理，何況係公務機關委託保
    管之物。本案被告甲○○雖辯稱可能被偷，但未見其報警處理亦無報警之紀錄可
    查，顯見其所辯並不可採。而被告丙○○明知係受託保管之物，竟未得委託機關
    之同意或知會委託機關，即加以處理致未能尋獲，其有加以隱匿之行為至明。此
    外又有台南市調查站搜索及扣押筆錄、保管書各四紙在卷可稽。被告等所辯，顯
    係卸責之詞，不足採信。本案事證明確，被告等犯行堪以認定，應依法論科。
二、按刑法第一百三十八條所謂公務員委託第三人掌管之物品係指該物品由公務員基
    於職務上之關係委託第三人代為掌管者而言，此所謂第三人並不排除受扣押之本
    人，故經扣押之物品，縱經交由受扣押之本人保管，仍不失為公務員委託第三人
    保管之物品，該受扣押本人如有毀棄、損壞或隱匿情事，仍應成立刑法第一百三
    十八條罪，此與扣押物經發還本人而得自由處分之情形不同（最高法院八十七年
    度台上字第一六四九號裁判意旨參照）。是以，被告等隱匿其受員警委託所保管
    之扣押物品，核被告丁○○、甲○○與丙○○等所為，係犯刑法第一百三十八條
    之隱匿公務上掌管之物品罪。爰審酌被告等欠缺法紀觀念，及其所隱匿上開扣押
    物品之價值、犯後態度等一切情狀，各量處如主文所示之刑。又被告行為後，刑
    法第四十一條業於九十年一月十日修正公布，同年月十二日生效，舊法規定犯最
    重本刑三年以下有期徒刑以下之刑之罪，而受六個月以下有期徒刑或拘役之宣告
    ，因身體、教育、職業、家庭之關係或其他正當事由，執行顯有困難者，得易科
    罰金，修正後刑法第四十一條第一項規定，凡犯最重本刑五年以下有期徒刑以下
    之刑之罪，而受六個月以下有期徒刑或拘役之宣告，均得易科罰金，比較新舊法
    之結果，以新法較有利於被告，故依刑法第二條第一項前段規定，本件自應適用
    修正後刑法第四十一條第一項前段之規定，諭知易科罰金之折算標準。
貳、無罪部份
一、公訴意旨如附件起訴書所載
二、按犯罪事實，應依證據認定之，無證據不得推定其犯罪事實；又不能證明被告犯
    罪者，應諭知無罪之判決，刑事訴訟法第一百五十四條、第三百零一條第一項分
    別定有明文。次按事實之認定，應憑證據，如未能發現相當證據，或證據不足以
    證明，自不能以推測或擬制之方法，為裁判基礎；認定不利於被告之事實，須依
    積極證據，苟積極證據不足為不利於被告之事實認定時，即應為有利於被告之認
    定，更不必有何有利之證據；又認定犯罪事實所憑之證據，雖不以直接證據為限
    ，間接證據亦包括在內；然而無論直接或間接證據，其為訴訟上之證明，須於通
    常一般之人均不致有所懷疑，而得確信其為真實之程度者，始得據為有罪之認定
    。最高法院四十年臺上字第八六號、三十年上字第八一六號、七十六年台上字第
    四九八六號分別著有判例可資參照。
三、本件公訴人認被告涉有右揭犯行，係以台南市調查站搜索扣押筆錄、保管書等附
    卷，且液化石油氣係裝於儲氣槽內，不可能揮發掉，故被告乙○○之辯解不可採
    等為主要論據，固非無見，然訊據被告乙○○堅決否認涉有隱匿委託掌管物品犯
    行，辯稱：車子與氣槽都還在，我們沒有過磅，也不知石油氣是否還在等語。
四、經查，被告乙○○所受託保管之前揭小貨車一輛與石油氣儲氣槽一座等仍在，且
    停放在台南縣歸仁鄉○○○街前中連貨運停車場，經會同之中國石油股份有限公
    司液化石油氣事業部人員會同鑑定結果表示，儲油槽內確仍有液化石油氣在，只
    是數量應經過磅才能確定等情，業據本院於九十一年十二月十八日上午到場勘驗
    屬實，有勘驗筆錄附卷足憑。足認被告乙○○所辯實在，應可採信。至不能以液
    化石油氣不可能揮發，即令被告擔負隱匿委託掌管之公物罪責。
五、本件依調查所得證據尚不足證明被告確有匿隱受託保管公物之犯行，此外，復查
    無其他積極證據足資證明被告有右述犯行，揆諸首開說明，被告犯罪尚屬不能證
    明，爰為無罪之諭知。
據上論斷，應依刑事訴訟法第二百九十九條第一項前段、第三百零一條第一項前段，
刑法第二條第一項前段、第一百三十八條、第四十一條第一項前段，罰金罰鍰提高標
準條例第二條，判決如主文。
本案經檢察官陳鋕銘到庭執行職務。
中      華      民      國    九十二    年      四      月      八      日
                                  臺灣臺南地方法院刑事第二庭
              法  官  朱中和
右正本證明與原本無異。
如不服本判決，應於判決送達後十日內，向本院提出上訴狀。（應附繕本）
                                      書記官  陳著振
中      華      民      國    九十二    年      四      月      九      日
附錄本案論罪科刑法條全文：
刑法第一百三十八條
毀棄、損壞或隱匿公務員職務上掌管或委託第三人掌管之文書、圖畫、物品，或致令
不堪用者，處五年以下有期徒刑。


司法院資訊處製作；財團法人民間司法改革基金會備份。
